【裁判字號】    99,交抗,1792
【裁判日期】    990930
【裁判案由】    違反道路交通管理處罰條例
【裁判全文】
臺灣高等法院交通事件裁定            99年度交抗字第1792號
抗  告  人
即受處分人  甲○○
上列抗告人因違反道路交通管理處罰條例案件，不服臺灣士林地
方法院，中華民國99年7 月30日所為裁定（99年度交聲字第776
號），提起抗告，本院裁定如下：
    主  文
抗告駁回。
    理  由
一、原裁定以：
  (一)按汽車駕駛人，行經有燈光號誌管制之交岔路口闖紅燈者，
    處新臺幣（下同）1800元以上5400元以下罰鍰，道路交通管
    理處罰條例第53條第1項定有明文。次按汽車駕駛人，違反
    同條例第53條者，除依原條款處罰鍰外，並記違規點數3點
    ，同條例第63條第1項第3款亦定有明文。
  (二)原處分意旨略以：異議人即受處分人（下稱異議人）甲○○
    於民國（下同）99年5 月21日16時25分，騎乘車牌號碼030-
    CLP 號重型機車，行經淡水鎮○○路○○路口設有燈光號誌
    管制之交岔路口時闖越紅燈，經警舉發「駕車行經有燈光號
    誌管制之交岔路口闖紅燈」之違規，依道路交通管理處罰條
    例第53條第1 項之規定，處罰鍰1800元，並依同條例第63條
    第1 項第3 款（原處分漏載第3 款）規定，記違規點數3 點
    等語。
  (三)聲明異議意旨略以：事發當時伊承認有違規情形，但伊於攔
    停地點和值勤員警陳述、商量、溝通，請求給予情面，因伊
    現已退休，並無收入，惟員警絲毫不能商量，公務法規不外
    乎情和理，為何不可？為此，聲明異議云云。
  (四)經查：
  1.異議人所有車號030-CLP 號重型機車（下稱上開機車），於
    前揭時、地，有駕車行經有燈光號誌管制之交叉路口闖紅燈
    之違規行為，並為警攔停舉發等情，為異議人所自承，且有
    臺北縣政府警察局北縣警交大字第C00000000 號舉發違反道
    路交通管理事件通知單影本1紙在卷可稽，堪以認定。
  2.異議人雖以前揭情詞置辯，然按道路交通管理處罰條例第53
    條第1 項關於闖紅燈處以罰鍰之規定，考其立法意旨，係因
    汽車駕駛人侵犯路權強行通過或遇紅燈不停而強行穿越，對
    人車往來安全甚具危險性，故科以罰鍰以使汽機車駕駛人知
    所警惕，進而防止此類嚴重之違規行為發生。是本件異議人
    駕駛機車闖紅燈之違規事實既臻明確，值勤員警本即應針對
    其違規行為，開立適法之舉發違反道路交通管理事件通知單
    ，始符合依法行政原則，異議人自不能僅以員警絲毫不能商
    量，公務法規不外乎情和理，為何不可云云即遽以免責，如
    此方能確實保障合法用路人之交通安全。從而，異議人所辯
    ，因與違規之認定處罰無涉，本院要難依此違法裁量，且仍
    無解於其有本件違規行為之事實，亦不符合法定不予處罰之
    要件，自不得據為免罰事由。
  (五)綜上所述，本件異議人確有於上揭時、地，騎乘上開機車行
    經有燈光號誌管制之交岔路口闖紅燈違規事實，其事證已甚
    明確，洵堪認定。從而原處分機關依道路交通管理處罰條例
    第53條第1 項規定，裁處罰鍰1800元，並依同條例第63條第
    1 項第3 款（原處分漏載第3 款），記違規點數3 點，核無
    不當。本件異議為無理由，應予駁回。
二、經核原裁定認事用法，洵無違誤。抗告人即受處分人提起抗
    告以：伊並無闖紅燈，僅是紅燈右轉，是右轉巷口再直行入
    原德路，執勤警員並非站在路口直接取締告發，係尾隨進入
    巷內告發，並告知伊有錄影，爰請求執勤警員提供違規照片
    云云。按道路交通標誌標線號誌設置規則第206 條第5 款規
    定行車管制號誌顯示為圓形紅燈者，其意義為車輛禁止通行
    ，不得超越停止線或進入路口，道路交通標誌標線號誌設置
    規則第206 條定有明文，故汽車駕駛人行駛至有燈光號誌管
    制之交岔路口，其行進、轉彎應遵守燈光號誌之指示，而燈
    光號誌顯示為圓形紅燈者，應完全停止並禁止為任何通行行
    為，亦即不得超越停止線或進入路口，從而駕駛人於紅燈之
    狀態下，超越停止線左轉並進入路口，自屬道路交通法規所
    定義之「闖紅燈」行為之一種，其理甚明。再按交通部82年
    4 月22日交路字第009811號函釋「闖紅燈」認定標準，乃係
    為恐凡超越停止線即遽論處「闖紅燈」，則恐難為一般大眾
    所接受，亦非「道路交通管理處罰條例」當初立法精神，故
    為促使駕駛人回歸於對標線之認知，同時兼顧執法技術層面
    與大眾接受程度，茲將面對圓形紅燈時超越停止線或闖紅燈
    行為之認定敘述如后，以供參考：1.車輛面對圓形紅燈時仍
    逕予穿越路口至銜接路段，含左轉、直行、迴轉及右轉（依
    箭頭綠燈允許行駛者除外）即視為闖紅燈之行為。2.有繪設
    路口範圍者：車輛無視於紅燈警示，有穿越路口之意圖，而
    車身已伸入路口範圍亦視同闖紅燈；若僅伸越停止線而未達
    路口範圍者，則視為不遵守標線指示。（可以處罰條例第60
    條第2 項第3 款之規定處分之）。3.無繪設路口範圍者：以
    車輛無視於紅燈號誌，而有穿越路口之企圖，其車身並已伸
    越停止線並足以妨害其他方向人（若有行人穿越道）、車通
    行者亦以闖紅燈論處；若僅車身伸越停止線則以不遵守標線
    指示視之。4.目前交岔路口已繪設網狀黃線區者暫以該範圍
    視作路口，未繪設者請公路主管機關依內政部警政署65年2
    月16 日 警署交字第00249 號函之規定，視路況車況繪設路
    口範圍。5.另路口設有照相設施者並請有關單位依會議結論
    之認定標準配合調整以更能明確認定。末按，主管機關基於
    職權因執行特定法律之規定，得為必要之釋示，以供本機關
    或下級機關所屬公務員行使職權時之依據，此即「解釋性行
    政規則」（司法院大法官釋字第548 號解釋參照）。上開函
    釋為道路交通管理處罰條例第8 條所定之公路主管機關（交
    通部公路總局各區監理所監理站）之上級機關交通部所發布
    ，其對該條例所為之釋示自有上開「解釋性行政規則」之效
    力，足堪為各級機關適用法律及民眾認知執法機關適用法律
    意見之參考。另道路交通管理處罰條例第53條關於行經有燈
    光號誌管制之交岔路口闖紅燈者之規定，於95年7 月1 日公
    布修正固將闖紅燈右轉情形另規定於該條第2 項。然此乃立
    法機關對各類型闖紅燈行為所造成交通安全之危害性，依比
    例原則修法重定其行政罰之範圍，是該條文修正後，車輛面
    對圓形紅燈時，逕予穿越路口至銜接路段，不論闖紅燈左轉
    、直行或迴轉，仍均應依同條第1 項予以裁罰，惟僅就危害
    性較低之闖紅燈右轉者，應依同條第2 項規定從輕裁處而已
    。查本件抗告人騎乘機車由淡水鎮沙崙往捷運站方向行駛（
    即由北向南），並於申訴書上即明確載稱「由淡水鎮○○路
    （北往南）行駛至原德路右轉再直駛（西往東）進入原路，
    進入巷內遭尾隨執勤員警攔下以紅燈左轉告發……，駕駛人
    ……1.右轉的動作。2.機車完全停止。並不是直接紅燈右轉
    ……」等語，聲明異議狀亦載稱：「車主承認有違規情形」
    等語，屢次坦承有於上開時地，騎乘機車行經中山路原德路
    口設有燈光號誌管制之交岔路口時先停止，再直行超越停止
    線轉入原德路之違規行為，揆諸上開之規定及說明，抗告人
    之違規行為，仍屬道路交通管理處罰條例第53條第1 項所規
    定之「闖紅燈」，況依卷附臺北縣政府警察局北縣警交大字
    第C00000000 號舉發違反道路交通管理事件通知單上違規事
    實欄亦載稱：「紅燈左轉（中山－> 原德）」；則抗告人辯
    稱伊僅有紅燈右轉云云，顯與事實不符，殊無可採。至原舉
    發員警雖未能提出抗告人違規照片或攝影畫面供抗告人檢視
    ，然抗告人已坦承於上開駕車行經上開交叉路口遇紅燈時，
    並未依燈號指示停止，仍繼續行進，本件事證已明，縱舉發
    員警未提供違規照片，抗告人亦無從卸免其責。綜上，抗告
    人前開所辯，自不足採，其抗告為無理由，應予駁回。
據上論結，應依道路交通案件處理辦法第26條，刑事訴訟法第41
2 條，裁定如主文。
中    華    民    國    99    年    9     月    30    日
            刑事第十四庭  審判長法  官  陳志洋
                                法  官  遲中慧
                                法  官  謝靜慧
以上正本證明與原本無異。
不得再抗告。
                                書記官  陳泰寧
中    華    民    國    99    年    10    月    5     日

司法院資訊處製作；財團法人民間司法改革基金會備份。
